臺灣高等法院臺中分院民事判決
111年度上易字第252號
上  訴  人  張榮顯  



訴訟代理人  黃翎芳律師
複  代理人  劉富雄律師
上  訴  人  洪偉倫  

訴訟代理人  楊振芳律師
被上訴人    林建鏵  
訴訟代理人  江昊緯律師
上列當事人間請求損害賠償事件，上訴人對於中華民國111年3月
25日臺灣彰化地方法院111年度訴字第147號第一審判決提起上訴
，本院於111年7月5日言詞辯論終結，判決如下：
    主  文
原判決關於命上訴人連帶給付逾新臺幣10萬元本息，及該部分假
執行之宣告，暨訴訟費用之裁判均廢棄。
上開廢棄部分，被上訴人在第一審之訴及假執行之聲請均駁回。
其餘上訴駁回。
第一(除確定部分外)、二審訴訟費用由被上訴人負擔5分之4，餘
由上訴人連帶負擔。
    事實及理由
一、被上訴人主張：
　㈠伊與上訴人甲○○於民國104年0月0日結婚，婚後育有兩名子女
    ，結婚初期感情和睦，伊與甲○○均會將外出行程告知對方，
    詎甲○○於110年5月0日初次向被上訴人隱瞞外出行程，並由
    上訴人乙○○駕車接送出門，伊於甲○○返家後，向甲○○表示希
    望甲○○不要再與乙○○聯繫並刪除通訊軟體Line好友聯絡方式
    ，詎甲○○僅同意不再聯絡但不願意刪除好友。
　㈡110年6、7月間，甲○○於醫院擔任護士值小夜班，每日約於凌
    晨一點多返家，卻仍以Line傳訊息至凌晨3、4點始就寢，類
    此狀態延續至110年8月0日，經詢問後，甲○○始坦誠傳送訊
    息之對象為乙○○，且已與乙○○交往，並表示不願中斷此關係
    ，旋於110年8月0日搬離夫妻共同住所。
　㈢甲○○於110年8月0日以Line向好友姚○○表示自己有外遇對象，
    且想結束婚姻；並於110年8月0日，以Line向好友陳○○坦承
    自己有第三者。甲○○於110年10月0日自乙○○住處走出，且由
    乙○○載送前往○○醫院上班，二人顯有同居事實。
　㈣上訴人間之行為顯已違背正常男女基於朋友之社交往來互動
    ，致使被上訴人婚姻破碎，爰依侵權行為之規定提起本件訴
    訟，請求二人連帶賠償精神慰撫金。
　㈤聲明：
　　⒈上訴人應連帶給付被上訴人新臺幣(下同)100萬元，及自起
      訴狀繕本送達翌日起至清償之日止，按年息5%計算之利息
      。
　　⒉願供擔保，請准宣告假執行。
二、上訴人方面：
　㈠甲○○部分：
　　⒈伊與被上訴人於104年0月0日結婚，婚後於105年3月0日生
      下雙胞胎林○○及林○○，並與被上訴人父母、兄嫂同住，然
      常因生活細節及子女教養問題屢生爭執，因而多次搬離被
      上訴人父母住處，最終為節省開支而搬回，然兩人之爭執
      不曾間斷，因而再於110年8月0日獨自搬離，然被上訴人
      自此即拒絕伊探視子女，不讓伊接送小孩，是以二人之婚
      姻破裂、感情生變源自伊與被上訴人家人長久失和及生活
      細節意見不同，及被上訴人拒絕溝通所致，與乙○○無涉。
　　⒉110年5月0日伊因筆電遺失，洽逢乙○○有至○○NOVA購物需求
      ，方一同搭車前往，二人於當日下午3點多出發至下午6時
      即各自返家，並無不正常交往。110年10月0日伊至乙○○住
      處閒聊，當時乙○○父母兄姊都在家，並非二人獨處，二人
      無同居之情。被上訴人主張伊與乙○○有逾越男女友人分際
      ，侵害被上訴人之配偶權，尚屬無據。
　　⒊縱認伊與乙○○之交往行為已侵害被上訴人基於配偶身分之
      法益，然被上訴人請求之賠償數額明顯過高，亦應酌減。
　㈡乙○○部分
　　⒈110年5月0日甲○○與伊聊天時提及筆電遭被上訴人使用後遺
      失，因當日有前往NOVA購買電腦周邊商品之計畫，遂基於
      朋友情誼於下午三時許順道載送甲○○至○○購買，並於6時
      許各自返家。
　　⒉110年8月0日及同年8月0日甲○○與姚○○及陳○○line對話紀錄
      並未提及外遇對象為何人，且甲○○可能僅係以此做為離開
      被上訴人之藉口，尚不足證明二人有不正當之交往。
　　⒊110年10月0日甲○○至伊住處拜訪，當時尚有父母兄姊在場
      ，並非二人獨處，並因甲○○當日需上班而由伊送出家門，
      僅屬日常友人送客之行為，尚不得據以推論二人有同居之
      事實。
三、原審為被上訴人一部敗訴、一部勝訴之判決，即判命上訴人
    應連帶給付被上訴人50萬元，及乙○○自111年2月22日起、甲
    ○○自111年3月6日起，均至清償日止，按年息5%計算之利息
    ，並附條件為假執行及免為假執行之宣告，並駁回被上訴人
    其餘之訴及假執行之聲請。上訴人就其敗訴部分聲明不服，
    提起上訴(被上訴人就其敗訴部分未聲明不服，已經確定，
    不在本院審理範圍)。其上訴聲明：㈠原判決不利於上訴人部
    分廢棄。㈡上開廢棄部分，被上訴人在第一審之訴及假執行
    之聲請均駁回。被上訴人則答辯聲明：上訴駁回。
三、本件爭執及不爭執事項：
　㈠不爭執事項：
　　⒈被上訴人與上訴人甲○○於104年0月0日登記結婚，婚
　　　後育有兩名未成年子女(原審卷第23～25頁戶籍謄本) 。
    ⒉甲○○於110年5月0日，未告知被上訴人外出行程，由上訴人
      乙○○駕車接送出門。
    ⒊甲○○於110年8月0日搬離夫妻共同住所，並曾於110年8月0
      日以通訊軟體Line向好友姚○○表示有外遇對象，且想結束
      婚姻(原審卷第27～29頁) 。
    ⒋甲○○於110年8月0日，以通訊軟體Line向好友陳○○表示自己
      有第三者(原審卷第31～39頁) 。
    ⒌110年10月0日甲○○曾在乙○○住處逗留，且由乙○○親自送出
      住處門口(原審卷第43～45頁)。
    ⒍被上訴人學歷為大學畢業，職業為工程師，月收入約5萬元
      ；甲○○為大學畢業，目前於○○醫院擔任護理師，月薪約3
      萬元；乙○○學歷為高中畢業，職業為貨車司機，月薪約3
      萬元。
　㈡本件爭點：
    ⒈上訴人間有無逾越男女正常交往之分際，而侵害被上訴人
      基於配偶關係之身分法益，且情節重大？
    ⒉被上訴人依侵權行為之規定，請求上訴人連帶賠償精神慰
      撫金，有無理由？金額以若干為適當？
四、得心證之理由：
　㈠上訴人固否認二人間有逾越男女正常交往之行為，然查：
　　⒈甲○○在與陳○○之line對話紀錄中，曾明確向陳○○表示，第
      三者知道伊有家庭(見原審卷第35頁)，而乙○○於民事答辯
      狀中亦表示其與甲○○聊天時知悉被上訴人遺失甲○○使用之
      筆電，因而至甲○○與被上訴人住處接送甲○○共同前往○○NO
      VA購買電腦相關物品。二者相互勾稽，堪信乙○○確實知悉
      甲○○為有配偶之人。
　　⒉依甲○○與姚○○之line對話截圖所載「(問：他偷吃?)不是。
      」、「對我愛上別人了...」、「我認識的那個人其實跟
      我很合。」(見原審卷第27～29頁)等語，則被上訴人主張
      甲○○有逾越男女交友之不正常往來，尚非無據。
　　⒊又依被上訴人提出之跟拍照片(見原審卷第43～45頁)顯示，
      該日乙○○手提女用包包，而上訴人二人均表示照片係110
      年10月0日乙○○接送甲○○上班之畫面，二者相互勾稽，可
      推知該日乙○○手持之女用包包為甲○○所有，徵諸一般女性
      隨身攜帶之包包常有較隱密之私人物品，通常不會交由普
      通男性朋友幫忙攜帶，益徵二人確有較一般男女交往更親
      密之情誼，被上訴人主張二人間有不正當交往，即非無憑
      。
　　⒋又甲○○亦不爭執曾於110年5月0日由乙○○接送一同外出購物
      ，且該次是甲○○第一次外出未向被上訴人告知行蹤，參以
      甲○○於110年8月0日曾以line向陳○○表示「我們(即甲○○與
      第三者)才認識三個月欵」(見原審卷第33頁)，二者時間
      相距洽約3個月，則甲○○所描述與第三者交往情形，洽與
      其向陳○○表示有交往對象之時間相符，堪信乙○○即為甲○○
      所稱之第三者，乙○○辯稱甲○○與姚○○、陳○○間line對話紀
      錄所稱之第三者與伊無關，即不可採。
　　⒌又張顯榮雖辯稱110年10月0日甲○○僅在其住處聊天，且因
      該日甲○○需上班而送伊出門，僅係盡待客之道云云，惟甲
      ○○在醫院擔任護理師，既明知該日需上白天班，衡諸一般
      人在上班前通常均於住居所休憩，殊難想像於上班前會特
      地前往友人家中聊天，本院雖難僅憑被上訴人提出之照片
      認定甲○○、乙○○二人有同居之事實，然二人互動方式，實
      已逾一般普通朋友之交往程度甚明。
　　⒍再以甲○○與陳○○之line對話截圖所載「有第三者的是我...
      」、「(問：那個第三者是怎麼認識的人)朋友介紹的，阿
      就聊天聊到後面就發現阿喜歡對方。就很有緣然後默契也
      很好」、「(問：第三者知道你有家庭嗎?)知道阿」、「
      我們就愛對方啊」、「他可以養我跟阿迪啊」等語(見原
      審卷第31～37頁)。益徵甲○○已因與乙○○交往，而有與之另
      組家庭之計畫，不願再繼續維持與被上訴人間之婚姻關係
      ，則甲○○與乙○○逾越男女交往分際之行為，情節顯屬重大
      ，亦堪認定。　
　㈢按因故意過失不法侵害他人權利者，負損害賠償之責任；故
    意以背於善良風俗之方法，加損害於他人者亦同，民法第18
    4 條第1 項定有明文。再按不法侵害他人之身體、健康、名
    譽、自由、信用、隱私、貞操，或不法侵害其他人格法益而
    情節重大者，被害人雖非財產上之損害，亦得請求賠償相當
    之金額，其名譽被侵害者，並得請求回復名譽之適當處分；
    且此於不法侵害他人基於父、母、子女或配偶關係之身分法
    益而情節重大者準用之，民法第195條第1項、第3項規定甚
    明。次按婚姻係以夫妻之共同生活為其目的，配偶應互相保
    持其共同生活之圓滿安全及幸福，而夫妻互守誠實，乃為確
    保其共同生活之圓滿安全及幸福之必要條件，配偶之一方行
    為不誠實，破壞共同生活之圓滿安全及幸福者，即為違反婚
    姻契約之義務而侵害他方基於配偶關係之身分法益且情節重
    大。是以有配偶之人與他人之交往，或明知為他人配偶卻故
    與之交往，其互動方式依一般社會通念，如已逾越普通朋友
    間一般社交行為，並足動搖婚姻關係所重應協力保持共同生
    活圓滿安全幸福之忠實目的時，難認並無以違背善良風俗之
    方法，加損害於他人之故意。亦即倘配偶之一方行為不誠實
    與他人發生足以破壞夫妻共同生活之圓滿安全及幸福之行為
    者，則該第三人與不誠實之配偶即為侵害配偶身分法益之共
    同侵權行為人。綜上所述，乙○○明知甲○○為有配偶之人，卻
    於甲○○與被上訴人婚姻存續期間有上開逾越一般男女正常社
    交活動之行為，足以破壞被上訴人與甲○○間婚姻關係之圓滿
    ，並侵害被上訴人身為甲○○配偶之身分法益，且情節重大，
    是以，被上訴人依據侵權行為損害賠償之法律關係，請求上
    訴人連帶賠償其因此所受之非財產上損害，應屬有據。
　㈣次按，慰藉金之賠償須以人格權遭遇侵害，使精神上受有痛
    苦為必要，其核給之標準固與財產上損害之計算不同，然非
    不可斟酌雙方身分資力與加害程度，及其他各種情形核定相
    當之數額（最高法院51年度台上字第223 號判決要旨可資參
    照）。經查，本件上訴人之上開行為，已侵害被上訴人基於
    配偶關係之身分法益，且情節重大等情，業如前述，上訴人
    二人自應賠償被上訴人非財產上之損害。本院審酌被上訴人
    與甲○○於本件行為時，結婚已逾6年，育有子女2人；並參酌
    被上訴人學歷為大學畢業，職業為工程師，月收入約5萬元
    、甲○○為大學畢業，目前於○○醫院擔任護理師，月薪約3萬
    元、乙○○學歷為高中畢業，職業為貨車司機，月薪約3萬元
    ；再兼衡其二人侵害被上訴人配偶身分法益之方式，尚無同
    居、或發生性行為之實證，以及甲○○與被上訴人業於111年6
    月0日調解離婚(本院卷第117頁)等一切情狀，認被上訴人所
    得請求賠償之非財產上損害，以10萬元為適當，逾此部分之
    請求，即非有據，不應准許。
　㈤末按給付無確定期限者，債務人於債權人得請求給付時，經
    其催告而未為給付，自受催告時起，負遲延責任；其經債權
    人起訴而送達訴狀，與催告有同一之效力；遲延之債務，以
    支付金錢為標的者，債權人得請求依法定利率計算之遲延利
    息；應付利息之債務，其利率未經約定，亦無法律可據者，
    週年利率為5％，民法第229條第2項、第233條第1項前段及第
    203條分別定有明文。本件被上訴人請求上訴人損害賠償，
    核屬給付未定期限，應自上訴人受催告時起，始負遲延責任
    。查本件民事起訴狀繕本分別於111年2月21日送達乙○○，於
    111年2月23日寄存送達甲○○，有原法院送達證書附卷可查（
    見原審卷第73～75頁），從而，依前揭說明，被上訴人主張
    以起訴狀繕本送達之翌日即乙○○自111年2月22日起、甲○○自
    111年3月6日起，均至清償日止，按年息5%計算之利息，即
    屬有據。　　　
五、綜上所述，被上訴人依侵權行為之法律關係，請求上訴人連
    帶給付10萬元，及分別自111年2月22日(乙○○部分)、111年3
    月6日(甲○○部分)起，均至清償日止，按年息5%計算之利息
    部分，洵屬有據，應予准許；逾此部分之請求，為無理由，
    應予駁回。從而原審就超過上開應予准許部分，為上訴人敗
    訴之判決，自有未洽，上訴意旨指摘原判決此部分不當，求
    予廢棄改判，為有理由，爰由本院廢棄改判如主文第二項所
    示。至於上開應准許部分，原審為上訴人敗訴之判決，並無
    不合。上訴人仍執陳詞，指摘原判決此部分不當，求予廢棄
    改判，為無理由，應駁回其上訴。
六、本件事證已臻明確，兩造其餘之攻擊或防禦方法及所用之證
    據，經本院斟酌後，認為均不足以影響本判決之結果，爰不
    逐一論列，併此敘明。
七、據上論結，本件上訴為一部有理由、一部無理由，爰判決如
    主文。
中　　華　　民　　國　　111 　年　 　7　　月　　19　　日
　　            民事第七庭    審判長法　官 王　銘
　　　　　　　　　　　　　　        法  官 唐敏寶
　　　　　　　　　　　　　　　      法　官 高英賓
正本係照原本作成。
不得上訴。

                                    書記官 吳伊婷

中　　華　　民　　國　　111 　年　　7 　　月　　19　　日